【裁判字號】    99,輔宣,3
【裁判日期】    990331
【裁判案由】    輔助宣告
【裁判全文】
臺灣雲林地方法院民事裁定               99年度輔宣字第3號
聲  請  人  甲○○
相  對  人  乙○○
上列聲請人聲請輔助宣告事件，本院裁定如下：
    主      文
宣告乙○○（民國○○○年○月○日生、國民身分證統一編號：
Ｚ000000000號）為受監護宣告之人。
選定甲○○（民國○○○年○○月○○日生、國民身分證統一編
號：Ｚ000000000號）為受監護宣告人之監護人。
指定謝麗婉（民國○○○年○月○○○日生，國民身分證統一編
號：Ｚ000000000號）為會同開具財產清冊之人。
聲請費用新臺幣壹仟元由受輔助宣告之人負擔。
    理    由
一、聲請意旨略以：相對人為聲請人之子，其自民國52年09月02
    日起，因感冒引起腦膜炎，雖經送醫診治，仍不見好轉，近
    日已因精神障礙或其他心智缺陷，致其為意思表示或受意思
    表示，或辨識意思表示效果之能力，顯有不足，爰依民事訴
    訟法第598 條之規定，聲請對其為輔助宣告。又如認相對人
    已達受監護宣告之程度，則請為監護之宣告，並選定聲請人
    為其監護人，及指定其姊謝麗婉為會同開具財產清冊之人等
    語，並提出戶籍謄本、親屬系統表、同意書等件為證。
二、按對於因精神障礙或其他心智缺陷，致不能為意思表示或受
    意思表示，或不能辨識其意思表示之效果者，法院得因本人
    、配偶、四親等內之親屬、最近一年有同居事實之其他親屬
    、檢察官、主管機關或社會福利機構之聲請，為監護之宣告
    。又受監護宣告之人應置監護人。法院為監護之宣告時，應
    依職權就配偶、四親等內之親屬、最近一年有同居事實之其
    他親屬、主管機關、社會福利機構或其他適當之人選定一人
    或數人為監護人，並同時指定會同開具財產清冊之人，民法
    第14條第1 項、第1110條、第1111條第1 項分別定有明文。
三、查聲請人前開主張，業據其提出戶籍謄本為證。又本院法官
    在鑑定人廖寶全診所醫師廖寶全前訊問相對人，相對人不會
    言語，但會有回答之動作，惟其動作尚非清楚。而經鑑定人
    廖寶全醫師鑑定稱：相對人是器質性精神病合併智能損傷，
    可以配合口頭指示動作，但左右不分，不能辯識日常用品，
    如錢幣、文具等，日常生活起居須家人協助，不能處理自己
    之事務，已達不能為意思表示或受意思表示，亦無法辨識意
    思之效果等語。本院審酌上情，認相對人因心智缺陷及精神
    障礙，已達不能為意思表示及受意思表示，亦不能辨識其意
    思表示效果之情狀，爰依聲請宣告其為受監護宣告之人
四、復按民法第1111條之1 規定：「法院選定監護人時，應依受
    監護宣告之人之最佳利益，優先考量受監護宣告之人之意見
    ，審酌一切情狀，並注意下列事項：一、受監護宣告之人之
    身心狀態與生活及財產狀況。二、受監護宣告之人與其配偶
    、子女或其他共同生活之人間之情感狀況。三、監護人之職
    業、經歷、意見及其與受監護宣告之人之利害關係。四、法
    人為監護人時，其事業之種類與內容，法人及其代表人與受
    監護宣告之人之利害關係。」。經查，相對人為聲請人之子
    ，現與聲請人同住，日常生活均由聲請人協助處理，與其同
    居之弟謝孟峰同意由聲請人甲○○擔任相對人之監護人，及
    由姊謝麗婉任會同開具財產清冊之人等情，有上揭戶籍謄本
    、親屬系統表、同意書可參。本院參考上情及審酌民法第11
    11條之1 規定之一切情狀，認由甲○○、謝麗婉分別擔任相
    對人之監護人及會同開具財產清冊之人，應屬適當，爰選定
    及指定之。
五、依民事訴訟法第608條第1項，裁定如主文。
中    華    民    國    99    年    3    月    31     日
                         家事法庭法官  潘雅惠
正本係照原本作成。
如不服本裁定關於選定監護人及指定會同開具財產清冊之人等部
分，應於送達後十日內向本院提出抗告狀，並繳納抗告費新臺幣
1 千元；其餘關於宣告監護之部分，不得抗告。
中    華    民    國    99    年    3    月    31    日
                               書記官  陳美華

司法院資訊處製作；財團法人民間司法改革基金會備份。
